臺灣高等法院刑事判決　　　　　　　　　　　　　九十二年度上訴字第四二七九號
　　上　訴　人　臺灣板橋地方法院檢察署檢察官
　　被　　　告　丁○○
右上訴人因被告傷害等案件，不服臺灣板橋地方法院九十二年度訴字第六二三號，中
華民國九十二年八月二十八日第一審判決（起訴案號：臺灣板橋地方法院檢察署九十
二年度偵字第六十六號），提起上訴，本院判決如左：
    主  文
上訴駁回。
    理  由
一、公訴意旨略以：被告丁○○因借款予徐彥琪新台幣（下同）二萬五千元，由徐彥
    琪之女婿丙○○簽發本票擔保。因徐彥瑛未還款，丁○○乃於民國九十一年十二
    月六日二十二時三十分許，與姓名、年籍不詳綽號「小毛」之男子，前往台北縣
    新莊市○○街五十六巷一之六號二樓丙○○住處，先以：若不還錢，將請丙○○
    吃子彈，並將帶走丙○○之小孩及太太等語脅迫之；繼而由「小毛」徒手毆打丙
    ○○，致其受有頭部瘀傷之傷害，進而取走丙○○所有之皮包一只（內有九千二
    百元、國民
    作為債權之擔保，言明若丙○○還錢，將立即返還該等物品，而妨害丙○○行使
    權利，因認被告丁○○涉有刑法第二百七十七條第一項之普通傷害罪嫌及第三百
    零四條第一項之強制罪嫌。
二、訊據被告丁○○堅決否認有上開之犯行，辯稱：其看報應徵工作，受雇於「小毛
    」，當日「小毛」囑咐開車載往丙○○家討債，「小毛」上樓去，後拿一個皮包
    下樓，伊僅在樓下等候，並未脅迫及傷害丙○○等語。
三、按犯罪事實應依證據認定之，無證據不得認定犯罪事實；不能證明被告犯罪者，
    應諭知無罪之判決。刑事訴訟法第一百五十四條第二項、第三百零一條第一項前
    段分別定有明文。又認定不利於被告之事實，須依積極證據，苟積極證據不足為
    不利於被告事實之認定時，即應為有利於被告之認定，更不必有何有利之證據。
    另認定犯罪事實所憑證據，雖不以直接證據為限，間接證據亦包括在內，然無論
    直接或間接證據，其為訴訟上之證明，須於通常一般之人均不致有所懷疑，而得
    確信其為真實之程度者，始得據為有罪之認定。如未能發現相當證據，或證據不
    足以證明，自不能以推測或擬制之方法，以為裁判基礎（高法院三十年上字第八
    一六號、七十六年臺上字第四九八六號判例意旨參照）。
四、經查：
（一）本件係告訴人丙○○係假冒其岳母徐彥瑛名義借錢，並非徐彥瑛借錢，業具證
      人徐彥瑛於原審證述屬實，證人徐彥瑛復另稱：我懷疑我女婿（告訴人）是否
      有受傷，他晚上來我家，我剛好不在，鄰居說那有受傷，人還好好的（見原審
      卷第五十三頁）。承辦之警員甲○○亦證稱：告訴人報案說，其岳母跟人借錢
      ，後來才說是他本人借的（見原審卷第九十四頁）。是告訴人丙○○所述，已
      有多處虛偽不實，其指訴之詞，尚難遽信。
（二）告訴人雖於警訊中指被告犯罪，然於原審與被告當庭對質時稱：看報紙去借錢
      ，借錢的不是被告，是另外一位（小毛），打我的也是另外一位，是另外一位
      上樓到我的住處打我，拿走皮包等語（見原審卷第九十三頁）。足證被告所辯
      ，受雇於「小毛」，當日在樓下等候，未上樓參與犯行，信而有徵。
（三）至證人告訴人之妻乙○○雖於警、偵查中稱告訴人被毆打之事及拿走皮包，然
      亦係稱是另外一個人（小毛）所為（見偵查卷第九頁、第十頁、第三十六頁背
      面），雖其稱被告在場云云。但與告訴人於原審所述被告在樓下，並不在場，
      並不相符。參以乙○○竟誣指其母親徐彥瑛出面借錢，避不見面逃跑（見偵查
      卷第九頁）。足證其附合其夫即告訴人之詞，所述與事實不符，不足採信。另
      證人姚子山、陳德聰並未見告訴人被毆打之事，承辦警察甲○○不記得告訴人
      是否有受傷（見本院九十二年十二月二十二日筆錄），均不足為被告不利之認
      定。
（四）本件犯行係「小毛」者所為，被告受雇於「小毛」，本身並無動機要以暴力討
      債，本院查無積極證據足以證明其與「小毛」間有犯意之聯絡。
五、原審認不能證明被告犯罪，為其無罪之諭知，於法並無不合。檢察官上訴意旨，
    仍爭執被告犯傷害、強制等罪，為無理由，上訴應予駁回。
六、據上論斷，應依刑事訴訟法第三百六十八條，判決如主文。
本案經檢察官柯麗鈴到庭執行職務。
中      華      民      國    九十三    年      一     月      六       日
                            臺灣高等法院刑事第五庭
                                審判長法  官  曾  德  水
                                      法  官  楊  貴  雄
                                      法  官  趙  功  恆
右正本證明與原本無異。
不得上訴。
                                      書記官  孫  佩  琳
中　　　華　　　民　　　國　　九十三　　年　　　一　　　月　　　九　　　日
